【裁判字號】    97,簡,2
【裁判日期】    970721
【裁判案由】    侵權行為損害賠償
【裁判全文】
臺灣板橋地方法院民事判決                 97年度簡字第2號
原      告  乙○○
                        樓
                      另送臺北.
被      告  甲○○
                      另送臺北.
上列當事人間侵權行為損害賠償事件，原告提起附帶民事訴訟，
經刑事庭移送而來（96年度交附民字第251 號），經本院於民國
97年7月7日言詞辯論終結，判決如下：
    主  文
被告應給付原告新台幣壹拾伍萬捌仟捌佰伍拾玖元，及自民國九
十六年十一月二日起至清償日止，按年息百分之五計算之利息。
原告其餘之訴駁回。
訴訟費用由被告負擔二分之一，餘由原告負擔。
本判決第一項得假執行。
    事實及理由
甲、程序方面：
一、按訴狀送達後，原告不得將原訴變更或追加他訴，但擴張或
    減縮應受判決事項之聲明者，不在此限，民事訴訟法第255
    條第1 項第3 款定有明文。本件原告起訴聲明金額原為新臺
    幣（下同）60萬元，起訴狀繕本送達被告後，原告先在97年
    5 月12日具狀請求擴張聲明金額為新台幣（下同）618,454
    元（本院卷第45至46頁參照），嗣於同年5 月26日言詞辯論
    期日則當庭減縮聲明金額為31萬8,454 元，核其所為係屬不
    變更訴訟標的而擴張、減縮應受判決事項之聲明，參酌上開
    說明，應予准許。
二、本件被告經合法通知，未於言詞辯論期日到場，核無民事訴
    訟法第386 條所列各款情形，爰依原告之聲請，由其一造辯
    論而為判決。
乙、實體方面：
一、原告起訴主張：被告於民國95年8 月28日晚間9 時許，駕駛
    車號202-CB營業用小客車，從台北縣新店往中和方向行駛，
    途經台北縣中和市○○街423 巷口，過失將騎乘車號CJI-01
    9 號機車之原告擦撞倒地，致原告嚴重受傷，被告傷害罪刑
    責部分，已經台灣高等法院以97年度交訴字第14號判決判處
    有期徒刑8 月，減為有期徒刑4 月，以新台幣1,000 元折算
    1 日確定。原告因車禍受傷，經送往台北縣立醫院急救，經
    醫師診斷至醫院治療，經醫師診斷為(1)右肩肱股複雜性骨折
    併橈神經損傷，(2)右側鎖股骨折併肩峰鎖股復位，(3)左側恥
    股骨折，(4)多處擦裂傷，開刀診治，並經半年療養逐漸康復
    ，故被告對此應負損害賠償責任。爰依侵權行為法則，求為
    判命被告給付原告受傷後於台北縣立醫院住院開刀治療及門
    診所支出之花費38,454元、因車禍受傷經醫囑宜長期休養6
    個月致無法於泓禹企業有限公司從事機車保險業務工作損失
    18萬元（3 萬元×6 個月＝18萬元）以及精神慰撫金10萬元
    ，合計31萬8,454 元等語。並聲明：(1)被告應給付原告31萬
    8,454 元，及自起訴狀繕本送達之翌日起至清償日止按年息
    5 ％計算之利息；(2)願供擔保，請准為假執行之宣告。
二、被告經合法通知，未於言詞辯論期日到場爭執，亦未提出準
    備書狀為任何聲明陳述。
三、經查，被告於上揭時、地，駕駛車號202-CB之營業用小客車
    停等紅燈時，因不耐紅燈久候，向左變換車道切出，致與沿
    台北縣中和市○○街往景平路方向騎乘車號CJI-019 號機車
    而來之原告發生擦撞，致原告受有右肩肱股複雜性骨折併橈
    神經損傷、右側鎖股骨折併肩峰鎖股復位、左側恥股骨折、
    多處擦裂傷等情事，有道路交通事故現場圖、道路交通事故
    調查報告表（一）、（二）各1 件、現場照片6 張、兩造所
    駕駛或騎乘之車輛於事故後所拍攝之車損照片共8 張、診斷
    證明書2 件（醫師出具日期分別為95年10月27日、97年4 月
    3 日）附卷可證，而被告涉犯業務過失傷害罪部分，並經本
    院96年度交訴字第116 號判決有期徒刑4 月確定，並有上開
    刑事判決書1 份可憑，復為本院調取該刑事案件卷宗核閱屬
    實，乃被告經合法通知，而於言詞辯論期日不到場，亦未提
    出準備書狀作何聲明或陳述，依民事訴訟法第280 條第3項
    、第1 項之規定，自堪信原告此部分主張為真實。
四、按因故意或過失，不法侵害他人之權利者，負損害賠償責任
    ，民法第184 條第1 項前段定有明文。本件被告駕車不慎，
    因過失不法侵害原告之身體、健康，原告請求被告負損害賠
    償責任，於法並無不合。茲就原告請求之金額應否准許，分
    述如下：
（一）醫療費用部分：
      原告主張其因本件事故支出醫療費用共計38,454元，已據
      原告提出台北縣立醫院之醫療費用收據共12紙為證（見本
      院卷第51至第55頁），且除後述之診斷證明書、證明書等
      支出外，其餘38 ,264 元依原告所受傷害及各收據載明治
      療費別互相參核，堪認確屬必要之費用，是原告此部分之
      請求，應予准許；然原告於95年9 月27日所支出之診斷證
      明書及證明書費合計90元、同年10月4 日支出之診斷證明
      書費20元、97年4 月3 日支出之證明書費80元（同日支出
      之診斷證明書費10元則因原告已引該紙文書為本案事證，
      當屬必要費用）因非屬於醫療費用之必要支出，應予扣除
      ，則原告此部分所得請求之金額應為38,264元。
（二）喪失勞動能力之損害部分：
      另按「不法侵害他人之身體或健康者，對於被害人因此喪
      失或減少勞動能力或增加生活上之需要時，應負損害賠償
      責任。」，民法第193 條第1 項定有明文。原告主張其因
      系爭車禍事故，致車而來之原告發生擦撞，致原告受有右
      肩肱股複雜性骨折併橈神經損傷、右側鎖股骨折併肩峰鎖
      股復位、左側恥股骨折、多處擦裂傷等傷害，經醫囑宜長
      期休養六個月等情，已據其提出前述醫院95年10月27日第
      B959544 號診斷證明書為證據（本院卷第49頁），則原告
      此部分主張應堪信為真實。茲以原告於95年6 月27日起即
      任職於泓禹企業有限公司，其每月領取之薪俸約3 萬元，
      此有前揭公司出具之在職證明書附卷足按（本院卷第56頁
      ），是原告請求每月減少薪資等收入為3 萬元，尚屬合理
      ，乃依前揭診斷證明書所示，原告應約有6 個月無法工作
      ，是原告請求減少工作損失金額為18萬元（計算式：6 ×
      3 ＝18），即屬有據。
（三）精神慰籍金部分：
      按「不法侵害他人之身體、健康、名譽、自由、信用、隱
      私、貞操，或不法侵害其他人格法益而情節重大者，被害
      人雖非財產上之損害，亦得請求賠償相當之金額。其名譽
      被侵害者，並得請求回復名譽之適當處分。」，民法第19
      5 條第1 項定有明文。又「慰撫金之賠償其核給之標準固
      與財產上損害之計算不同，然非不可斟酌雙方身分資力與
      加害程度，及其他各種情形核定相當之數額」（最高法院
      51年台上字第223 號判例意旨參照）。原告主張其因該車
      禍所受傷害，生活起居調理備感困難，身心疲憊難以形容
      ，尤其天氣變化經常發生疼痛情形，手部無力支撐，因而
      請求請求精神慰撫金10萬元。本院審酌原告於侵權行為發
      生時為26歲，高中畢業，從事個人服務業，其95年所得連
      同所有之不動產其財產總額超過2 百萬元，而被告於侵權
      行為發生時為34歲，為高中肄業，業計程車司機，其95年
      度薪資等所得連同所有之不動產其財產總額約40萬元左右
      （均各詳如卷附兩造部分之稅務電子閘門財產所得調件表
      ），以及兩造之身分、地位、經濟能力及被告之肇事責任
      ，（此部分，另參中央健康保險局97年3 月25日健保承字
      第0970020589號函所附投保資料），與被告於刑案中始終
      否認有何肇事過失等一切情狀，認為原告此部分請求尚屬
      適當。
（四）總計原告得請求賠償之金額計為318,264 元（計算式：38
      ,264元＋180,000元＋100,000元＝318,264元）。
五、再按「損害之發生或擴大，被害人與有過失者，法院得減輕
    賠償金額，或免除之。」，民法第217 條第1 項定有明文。
    經查，前揭車禍係因被告駕駛營業小客車於變換車道時未先
    顯示方向燈光或手勢，並讓左後方之直行車先行為肇事原因
    之一，而原告騎乘機車亦疏未注意機車應行駛於車道之外側
    ，貿然行駛於分向限制線上，亦同屬本件肇事原因，此經原
    告於前述刑事案件審理時所自承在卷（本院96年度交訴字第
    116 號卷第41至43頁），且上開情事亦據證人方吉田、王棋
    明於上開刑案偵、審程序分別證述明白（分見台灣板橋地方
    法院檢察署95年度偵字第25457 號卷宗第33至35頁、96年度
    偵續字第257 號卷第3 頁、本院前揭刑案卷第72頁），並有
    前述車損及現場照片等可資佐證，乃本院96年度交訴字第11
    6 號判決及台灣高等法院97年度交上訴字第14號判決亦均同
    此認定，堪認上開情節不虛。本院審酌系爭車禍之發生原因
    ，認為原告應自負百分之三十之責任，被告則應負百分之七
    十，則依前揭法條規定，自得減輕被告所應賠償之金額，是
    以本件被告應負賠償原告之金額應核減為222,785 元（計算
    式：318,264 元×0.7 ＝222,785，元以下四捨五入）。
六、又保險人依本法規定給付之保險金，視為加害人或被保險人
    損害賠償金額之一部分；加害人或被保險人受賠償請求時，
    得扣除之，強制汽車責任保險法第30條定有明文。是保險人
    依此法規定給付之保險金，視為加害人或被保險人損害賠償
    金額之一部分，加害人或被保險人受賠償請求時，得扣除之
    。又同法第29條第2項亦規定：加害人或被保險人先行賠償
    之金額，除約定不得扣除者外，保險人於本法規定之保險金
    額範圍內歸墊。從而保險人所給付受益人之保險金，可視為
    被保險人或加害人所負損害賠償金額之一部分，受害人倘已
    自保險金獲得滿足，自不得又對被保險人或加害人再事請求
    （最高法院90年度台上字第825號裁判意旨參照）。經查原
    告已從強制汽車責任保險之保險人領得本件車禍之保險金63
    ,926元，為原告自承在卷（見本院97年5 月26日、7月7日言
    詞辯論），並有新光產物保險股份有限公司97年6月16日（
    97）新產客服發字第970450號函及所附出險資料存卷足左，
    乃該部分既應視為被告賠償之一部分，則依前揭說明，原告
    請求之金額自應扣除其已領取之保險金。則原告可得請求之
    損害額為158,859 元（計算式：222,785 －63,926＝158,85
    9）。
七、從而，原告依侵權行為損害賠償法律關係，請求被告給付
    158,859 元，及自起訴狀繕本送達翌日即96年11月2 日起至
    清償日止，按年息百分之五計算之利息，為有理由，逾此範
    圍為無理由，應予駁回。
八、本件為依民事訴訟法第427 條第1 項適用簡易程序所為被告
    敗訴之判決，依民事訴訟法第389 條第1 項第3 款規定應依
    職權宣告假執行。至原告於起訴狀載明請依宣告假執行，僅
    促使本院注意，附此敘明。
九、訴訟費用負擔之依據：民事訴訟法第79條前段。
中    華    民    國    97    年    7     月    21    日
                  民事第二庭法  官  蕭胤瑮
以上正本係照原本作成。
如對本判決上訴，須於判決送達後20日內向本院提出上訴狀。
中    華    民    國    97    年    7     月    21    日
                            書記官  曹復


司法院資訊處製作；財團法人民間司法改革基金會備份。
